【裁判字號】    91,交上易,150
【裁判日期】    901012
【裁判案由】    過失傷害
【裁判全文】
臺灣高等法院臺中分院刑事判決                  九十一年度交上易字第一五號
    上  訴  人
    即 自訴 人  甲○○
    上  訴  人
    即  被  告  乙○○
右上訴人因被告過失傷害案件，不服臺灣臺中地方法院九十年度交自字第三九號，中
華民國九十年十月十二日第一審判決，提起上訴，本院判決如左：
    主      文
上訴駁回。
乙○○緩刑貳年。
    事實及理由
一、本案經本院審理結果，認第一審判決認事用法及量刑均無不當，應予維持，並引
    用第一審判決書記載之事實、證據及理由（如附件，惟原審判決被告住所應更正
    為「南投市○○○村○○路三一０號」，另原審判決最末附錄法條所載「處六年
    以下有期徒刑」，應更正為「處六月以下有期徒刑」）。
二、上訴人即被告乙○○在本院未提出其他有利之證據及辯解，其上訴無理由，應予
    駁回，而本院審酌被告過失程度及自訴人所受傷害及被告係自首接受裁判等情，
    認原審量刑尚稱妥適，上訴人即自訴人上訴意旨指摘原審判決量刑過輕云云，亦
    無理由，應予駁回。
三、又被告前未曾受有期徒刑以上刑之宣告，有檢察署刑案資料查註紀錄表及臺灣高
    等法院被告全國前案紀錄表在卷足稽，經此偵審程序之教訓，當知警惕而無再犯
    之虞，現又已賠償被害人新臺幣萬元，本院審酌上情，認原判決主文所示刑之
    宣告已足策勵被告日後謹慎，所宣告之刑，以暫不執行為宜，爰併宣告緩刑二年
    ，以啟自新。
四、據上論斷，應依刑事訴訟法第三百七十三條、第三百六十八條，刑法第七十四條
    第一款，判決如主文。
中      華      民      國      九十一     年     三      月    二十    日
                                臺灣高等法院臺中分院刑事第五庭
                                      審判長法  官  袁  從  楨
                                            法  官  胡  森  田
                                            法  官  姚  勳  昌
右正本證明與原本無異。
不得上訴。
                                            書記官  陳  如  慧
中      華      民      國      九十一 年     三      月   二十一   日
                                                                        Ｒ
臺灣臺中地方法院刑事判決                            九十年度交自字第三九號
    自  訴  人  甲○○  住台中縣太平市○○路一六六巷一一六號
    被      告  乙○○  男三十六歲（民國○○○年○月○○○日生）
                        籍設南投市○○○村○○路三一六號
                        現居台中縣太平市○○路二一六之二號
                        身分證統一編號：Ｍ一一七五九六一號
右列被告因過失傷害案件，經自訴人提起自訴，本院判決如左：
    主  文
乙○○因過失傷害人，處有期徒刑肆月，如易科罰金，以佰元折算壹日。
    事  實
一、乙○○未曾考領取得小型車駕駛執照，應不得駕駛自小貨車，惟其於民國九十年
    五月三日下午五時二十五分許，無照駕駛車牌號碼Ｙ三─七三八０號自小貨車，
    沿台中縣太平市○○路由北往南方向行駛，途經新平路二段二九號前欲超越同方
    向右前方騎乘車牌號碼ＨＪ五─三七六號重型機車之甲○○時，本應注意與該機
    車左側保持半公尺以上之間隔超過，以防止危險之發生，而依當時天候晴天、日
    間自然光、路面乾燥、無缺陷、無障礙物、視距良好之情形下，並無不能注意之
    情事，詎竟疏未注意及此，於超越甲○○所騎乘之機車時未保持適當之安全間隔
    ，致其所駕駛自小貨車之右後視鏡擦撞甲○○所騎乘機車之左後視鏡，甲○○之
    機車因此重心不穩失控撞擊停放於右前方距離約十公尺路旁之車牌號碼ＯＦ─八
    八五號計程車後摔倒，造成甲○○受有右側脛骨骨折等傷害。乙○○於肇事後，
    犯罪偵查機關未發覺前，主動向到場處理之警員王攀淇告知其為肇事之人，自首
    而接受裁判。
二、案經甲○○本院提起自訴。
    理  由
一、訊據被告乙○○對於未曾考領取得小型車駕駛執照，在右揭時地無照駕駛自小貨
    車與自訴人甲○○發生車禍之事實，除辯稱：自訴人遭擦撞後未減速，尚往前行
    駛，乃致撞到停放於路旁之計程車始摔倒，亦與有過失外，餘均坦白承認，核與
    自訴人指述情節除車禍發生原因外大致相符，並有台中縣警察局道路交通事故調
    查報告表一件、現場暨車損照片四幀在卷可資佐證，而自訴人因本件車禍受有如
    事實欄所示之傷害，亦有診斷證明書影本一紙在卷可憑。按汽車超車時應與前車
    左側保持半公尺以上之間隔超過，道路交通安全規則第一百零一條第五款定有明
    文。被告為車輛駕駛人，前開交通規則為其應注意，而依肇事當時天候晴天、日
    間自然光、路面乾燥、無缺陷、無障礙物、視距良好（有右開道路交通調查報告
    表為證)之情形下，殊無不能注意之情事。而本件肇事當時自訴人係騎乘機車行
    駛於被告所駕駛自小貨車之右前方，被告係於超越自訴人所騎乘之機車時，所駕
    駛自小貨車之右後視鏡擦撞自訴人所騎乘機車左後視鏡之事實，分據被告及自訴
    人陳明，是依兩造之上開供陳，足見被告駕駛自小貨車在超右前方自訴人所騎乘
    之機車時，顯疏於保持適當之安全間隔，致使二車之後視鏡發生擦撞，造成自訴
    人之機車重心不穩失控摔倒受傷，應堪認定，是被告就本件事故之發生應有過失
    ，且被告之過失行為與自訴人所受之傷害間並有相當因果關係。至於自訴人雖係
    在機車左後視鏡遭擦撞後，再往前撞擊停放於右前方距離約十公尺路旁之計程車
    摔倒受傷，惟自訴人係騎乘機車在猝不及防下，遭被告所駕駛之自小貨車自後擦
    撞後視鏡，因之重心不穩進而失控撞擊停放於右前方路旁之計程車，其就本件事
    故之發生，自無過失可言，被告所辯，核係避重就輕之詞，尚無足採。因而罪證
    明確，被告犯行已堪認定，應予依法論科。
二、被告因駕車之過失致自訴人受傷，核其所為，係犯刑法第二百八十四條第一項前
    段之過失傷害罪。被告無照駕駛自小貨車肇事致自訴人受傷，應依道路交通管理
    處罰條例第八十六條第一項規定加重其刑。被告於肇事後，犯罪偵查機關未發覺
    前，主動向到場處理之警員王攀淇告知其為肇事之人，並坦承犯行接受裁判，業
    據證人王攀淇於本院九十年九月二十六日審理時證述明確，為對於未發覺之罪，
    自首而接受裁判，應依刑法第六十二條前段規定減輕其刑，並先加後減。爰審酌
    被告品行、本件過失程度、自訴人所受傷害非輕、被告肇事後雖旋即自首並大致
    坦承犯行，惟未能與自訴人和解取得諒解之犯後態度等一切情狀，量處如主文所
    示之刑，並諭知易科罰金之折算標準，以示懲儆。
據上論斷，應依刑事訴訟法第三百四十三條、第二百九十九條第一項前段，刑法第二
百八十四條第一項前段、第四十一條第一項前段，道路交通處罰條例第八十六條第一
項，罰金罰鍰提高標準條例第一條前段、第二條，判決如主文。
中      華      民      國    九十    年      十      月    十二        日
                                  台灣台中地方法院交通法庭
                                      法  官  劉長宜
右正本證明與原本無異。
如不服本判決，應於送達後十日內，向本院提出上訴狀(須附繕本)。
中      華      民      國    九十    年      十      月    十六        日
                                      書記官
附錄：
刑法第二百八十四條第一項前段：因過失傷害人者，處六年以下有期徒刑、拘役或五
百元以下罰金。


司法院資訊處製作；財團法人民間司法改革基金會備份。
